臺灣高等法院臺南分院民事判決　九十三年度上易字第五一號　　 Ｋ
　　　上　訴　人　乙　○　○
　　　　　　　　　丙　○　○
　　　被 上 訴人　甲　○　○.
右當事人間請求侵權行為損害賠償事件，上訴人對於民國九十三年一月十九日臺灣雲
林地方法院第一審判決（九十二年度訴字第五三六號）提起上訴，本院於九十三年四
月二十七日言詞辯論終結，判決如下：
    主    文
上訴駁回。
第二審訴訟費用由上訴人連帶負擔。
    事    實
甲、上訴人方面：
一、聲明：求為判決：（一）原判決不利上訴人部分廢棄。（二）廢棄部分被上訴人
    在第一審之訴駁回，並願供擔保免為假執行。（三）、第一、二審訴訟費用由被
    上訴人負擔。
二、陳述：除與原判決記載相同者，茲引用之外，補稱：
（一）、依民法第一百九十五條第一項、第三項規定：「不法侵害他人之身體、健康
        、名譽、自由、信用、隱私、貞操，或不法侵害其他人格法益而情節重大者
        ，被害人雖非財產上之損害，亦得請求賠償相當之金額。前二項規定於不法
        侵害他人其於父、母、子、女或配偶關係之身分法益而情節重大者準用之。
        」，則縱令被上訴人配偶關係之身分法益受侵害，所應考量者仍是情節是否
        重大？請求賠償是否相當？
（二）、本案被上訴人配偶關係之身分法益受侵害，並非情節重大。因被上訴人並不
        爭執其與上訴人丙○○間早已感情不睦，上訴人在八十八年間起因遭被上訴
        人之凌虐，且被上訴人無法履行夫妻間之性生活，即未曾有夫妻之實，兩人
        早已處於分居狀態，兩人一再為離婚之事爭議。九十二年四月十一日發生婚
        外性行為之前，被上訴人更已在九十一年十一月二十五日提起離婚訴訟，本
        即無意維繫婚姻，而上訴人丙○○亦提出離婚之反訴，因而婚姻關係早已名
        存實亡，性生活為成年人必然之生活需要，且為夫妻應履行之義務，但雙方
        均已互提離婚之訴，無意維繫婚姻，即使上訴人與他人為婚外性行為，對被
        上訴人配偶關係身分法益之侵害已非情節重大，被上訴人應無請求之依據。
（三）、原判決判命給付被上訴人新台幣（下同）陸拾萬元並不相當，且屬偏高。因
        如前所述。被上訴人與上訴人丙○○間早已相處不睦，並互為離婚訴訟，被
        上訴人早已不希望維繫婚姻，亦無履行夫妻義務之意願及能力，縱使上訴人
        丙○○為婚外性行為，被上訴人亦無任何痛苦可言，而請求權人之受害狀態
        及精神感受應為請求金額是否相當之重要考量依據，原判決所命給付金額未
        予上開考量，應不相當而屬偏高。上訴人乙○○因在上訴人丙○○與被上訴
        人間互為離婚訴訟後，誤認其雙方已達離婚，不慎與丙○○為婚外性行為，
        並非故意，原判決未考量前述是否情節重大及是否相當，逕為連帶負擔六十
        萬元賠償金額，亦不適當。
（四）、依民法第二百十七條規定：「損害之發生或擴大，被害人與有過失者，法院
        得減輕或免除之。」，被上訴人自八十五年間起即一再對上訴人丙○○為虐
        待行為，致使上訴人丙○○患憂鬱症，且自八十八年間起雙方即一再互為離
        婚爭議，加上被上訴人無行使夫妻間性行為之能力，致使九十一年十月二十
        五日被上訴人提起離婚訴訟，雙方已確認無維繫婚姻可能。而性行為既為成
        年人之正常生活所需，被上訴人又無能力為適當之滿足，即使上訴人丙○○
        為不當之婚外性行為，被上訴人亦與有過失，且其過失程度已達危害上訴人
        丙○○基本生活需求之程度。上訴人乙○○與丙○○縱使發生婚外性行為，
        亦屬知悉被上訴人提起離婚訴訟後之事，被上訴人所為亦將令人確信其與上
        訴人丙○○無維繫婚姻意願，因而被上訴人顯與有過失，且其過失重大，因
        而請依民法第二百十七條規定予以免除賠償。
（五）、上訴人丙○○與被上訴人間離婚訴訟，業經台灣彰化地方法院九十一年婚字
        第六０八號判決確定，此有判決影本可憑，其中判決上訴人丙○○應給付被
        上訴人貳拾萬元，本件被上訴人再為請求，應無理由，縱使被上訴人仍得請
        求，上訴人認為同為精神慰撫金，本件判決顯然偏高，而不相當，並請參照
        該判決予以減少。
（六）、按非財產損害賠償金之請求，法院應參考兩造身分地位及經濟狀況，以及被
        害人所受危害之精神痛苦程度為判決。上訴人丙○○雖為美容工作，上訴人
        乙○○雖以教授繪畫為業，但收入均較微薄，且目前名下均無財產，而被上
        訴人以代書為業，又有較多財產，其經濟狀況顯然優於上訴人。又上訴人因
        本案，遭被上訴人以媒體渲染，所為工作及生活資源均受重大影響，收入幾
        乎全無，所受損失更大，更何況被上訴人與有過失，而且承認早已與上訴人
　　　　丙○○感情不睦，進而為離婚訴訟，其所受痛苦甚微，上訴人間所為，對被
　　　　上訴人配偶關係之身分法益之侵害，亦顯見並非情節重大，因而請求廢棄原
　　　　判決，駁回被上訴人在第一審之請求；如仍為應賠償之認定，亦請求予以減
　　　　少金額，使較為相當合理。
三、證據：援用第一審所提證據。
乙、被上訴人方面：
一、聲明：求為判決如主文第一項所示。
二、陳述：除與原判決記載相同者，茲引用之外，補稱：
（一）、本案九十三年四月十二日庭訊時上訴人乙○○供稱未寄電子郵件給丙○○，
        實情不然，被上訴人查得電子郵件亦有多封是乙○○寄出，又乙○○不會中
        文打字，其郵件內容：I am waiting for your letter.（我正等待你的來
        信）顯見二人互有通信，相關電子郵件皆由丙○○在刑事庭上承認，此乙○
        ○對庭上說謊證據一。
（二）、乙○○與丙○○自九十年間認識並於九十年八月二十九日丙○○收到乙○○
　　　　傳真，邀請參加同年十月十九日於台東舉行之二００一年全國醫務人員退休
　　　　會，而丙○○非醫務人員又非退休人員，試問丙○○是以何種身份參加，此
　　　　乙○○誘騙丙○○離家之始。同年十二月起，二人電子郵件內容就顯露出二
　　　　人曖昧關係，如：親愛的阿一：愛你的人貴華等。相同時間丙○○就性情大
　　　　變經常無故與被上訴人吵架後三、五天不回家，實際上去與乙○○幽會，更
　　　　甚者於九十一年二月間農曆過年前，故意製造所謂打破石頭之事端後離家出
　　　　走，後於九十一年七月十六日被上訴人會同警察於汽車旅館第一次抓姦，二
　　　　人不知悔改又於雲林縣租屋同居，九十二年五月十二日被上訴人會同警察於
　　　　租屋處第二次抓姦。其二人目無法紀之程度對被上訴人精神上傷害非陸拾萬
　　　　元所能補償。
（三）、丙○○欺負被上訴人不諳電腦，竟利用被上訴人的電腦、電子郵件帳號與乙
        ○○互通情書，更是令被上訴人心有不甘。
（四）、乙○○假借宗教之名招生、廣告、演講，宣傳單內容強調：「女人是婚姻的
        難民」、「性和諧的重要」、「法律對女性的迫害與現今女人的處境」、「
        靈修」、「女性解脫苦海之方法」、「認知無道德的習俗和當女人的不幸」
　　　　等等，在在顯示刻意挑撥男女關係製造兩性衝突，然後趁隙遂行其犯行，破
　　　　壞他人家庭，不知又要欺騙多少無知婦女，破壞多少幸福家庭。為此請鈞院
　　　　將上訴人之上訴駁回，以維公理。
三、證據：援用第一審所提證據。
丙、原審依職權調取該院九十二年度六簡字第二八０號刑事案全卷。
    理　　由
一、被上訴人起訴主張，其與上訴人丙○○於婚姻關係存續中，上訴人丙○○自九十
    二年四月十一日起，至同年五月十日止，與上訴人乙○○在雲林縣林內鄉通姦多
    次，刑事部分經原審以九十二年度六簡字第二八０號判處上訴人有期徒刑各四月
    等事實，業據上訴人自認在卷，並經原審調取該院九十二年度六簡字第二八０號
    刑事卷核閱無訛，自堪信為真實。
二、上訴人雖均辯稱因被上訴人與上訴人丙○○早已感情不睦，婚姻關係出現裂痕，
    上訴人丙○○感受不到家庭溫暖，上訴人乙○○則憐其處境，才會發生此事云云
    。惟查夫妻間互負貞操義務，並不因感情融洽或相處不睦而有不同，夫妻間更應
    互相體諒、尊重，共謀婚姻生活之圓滿融洽，通姦則是反其道而行，足以嚴重破
    壞婚姻關係，進而摧毀整個家庭，自不能以感情不睦為由而使其具有正當性，上
    訴人所辯，均不足採。
三、按因故意或過失不法侵害他人之權利者，應負損害賠償責任。故意以背於善良風
    俗之方法，加損害於他人者，亦同；數人共同不法侵害他人之權利者，連帶負損
    害賠償責任；不法侵害他人之身體、健康、名譽、自由、信用、隱私、貞操，或
    不法侵害其他人格法益而情節重大者，被害人雖非財產上之損害，亦得請求賠償
    相當之金額。民法第一百八十四條第一項、第一百八十五條第一項、第一百九十
    五條第一項分別定有明文。而相姦、通姦足以破壞夫妻間之共同生活，依社會一
    般觀念，應認有以違背善良風俗之方法，加損害於他人之故意，且屬情節重大，
    被上訴人主張因此受有非財產上之損害，自屬可信，並得請求賠償。
四、上訴人丙○○於本院另主張，其於另案彰化地方法院九十一年婚字第六０八號離
    婚事件中，判決上訴人丙○○應給付被上訴人貳拾萬元，本件被上訴人再為請求
    ，應無理由云云。查上開離婚事件被上訴人係依民法第一千零五十六條第二項請
    求上訴人丙○○賠償非財產上之損害，此有上開離婚事件判決影本在卷可考；本
    件被上訴人則係依民法第一百八十四條第一項、第一百八十五條第一項、第一百
    九十五條第一項請求上訴人二人賠償非財產上之損害。前後兩訴請求權不同，自
    無何重複請求或相互扣抵之問題，上訴人此部份之主張非有理由。
五、原審斟酌被上訴人係地政士（代書），上訴人丙○○從事美容業，上訴人乙○○
    自陳主要事業在加拿大國（其在國內曾以教授繪畫為業）等兩造就業情況，及被
    上訴人對上訴人丙○○陳稱伊與被上訴人感情原已不睦部分並未爭執，與上訴人
    二人對侵權行為均已坦白承認等一切情狀，認被上訴人請求賠償貳佰萬元尚嫌過
    高，應以賠償陸拾萬元為當，在陸拾萬元範圍內連同法定遲延利息併予准許，逾
    該數額之賠償及利息之請求，為無理由，予以駁回。本院核其認事用法均無不合
    ，損害賠償金額之酌定亦甚妥適。上訴除仍執前詞外，並爭執原審未斟酌上訴人
    丙○○與被上訴人感情原已不睦，上訴人二人相姦、通姦行為對被上訴人之配偶
    關係身分法益所為侵害並非情節重大，被上訴人無權請求賠償非財產上之損害，
    以及本件損害被上訴人與有過失云云。然原審就賠償金額酌定前，已考量被上訴
    人與上訴人丙○○感情原非和睦，且就夫妻間互負貞操之義務，並不因感情融洽
    或相處不睦而有不同，通姦則足以嚴重破壞婚姻關係，進而摧毀家庭，自不能以
    感情不睦為由而使其具有正當性，說明上訴人所辯，不足採信。此觀原審判決自
    明，又夫妻感情不睦，真正原因常非外人得以了解，與人通姦者係上訴人丙○○
    ，並非被上訴人，被上訴人無何與有過失可言。上訴所指，均非有理由，應予駁
    回。另上訴人陳明如受不利判決願供擔保免為假執行，因本院駁回上訴，已因上
    訴利益未逾一百五十萬元，不得上訴第三審而告確定，無酌定擔保金額免為假執
    行宣告之必要，併予說明。
據上論結，上訴為無理由，依民事訴訟法第四百四十九條第一項、第七十八條、第八
十五條第二項，判決如主文。
中　　　華　　　民　　　國　　九十三　　年　　　五　　　月　　　十一　　日
　　　　　　　　　　　　　　　　　　臺灣高等法院臺南分院民事第五庭
~B1審判長法官　游　　明　　仁
~B3　　　法官　黃　　三　　哲
~B2　　　法官　蘇　　重　　信
右為正本係照原本作成。
不得上訴。
中　　　華　　　民　　　國　　九十三　　年　　　五　　　月　　　十二　　日
                                        法院書記官　蕭　　奎　　璋
